臺灣桃園地方法院小額民事判決
111年度壢小字第834號
原      告  林高弘  
被      告  鍾建華  
上列當事人間請求返還押租金事件，本院於民國111年8月16日言
詞辯論終結，判決如下：
    主    文
被告應給付原告新臺幣21,911元，及自民國111年2月17日起至清
償日止，按年息5％計算之利息。
原告其餘之訴駁回。
訴訟費用新臺幣1,000元由被告負擔新臺幣913元，餘由原告負擔
。
本判決原告勝訴部分得假執行。
    事實及理由
一、原告主張：原告於民國105年9月1日向被告承租門牌號碼桃
    園市○○區○○街000巷00號11樓之房屋（下稱系爭房屋），並
    簽立房屋租賃契約（下稱系爭租約），約定租期為1年，每
    月租金為12,000元，押租金24,000元於退租時歸還，原告於
    106年8月31日約滿而在未簽訂新約下持續承租，嗣被告於10
    9年7月24日表示要漲房租，兩造達成協議系爭房屋租金漲至
    每月13,500元直到原告搬離為止，後原告於110年12月31日
    搬離系爭房屋並點交完成，然要求被告退還押租金24,000元
    ，被告卻藉詞推託不退還押租金，為此，爰依租賃之法律關
    係提起本件訴訟等語。並聲明：被告應給付原告24,000元，
    及自支付命令送達翌日起至清償日止，按年息5％計算之利息
二、被告則以：原告積欠水、電、瓦斯費2,785元，被告點交系
    爭房屋時發現浴室、廁所髒亂毀損，天花板受潮發霉，必須
    拆除更新，經估價維修費用為35,600元，應從押租金中抵充
    等語，資以抗辯。並聲明：原告之訴駁回。
三、原告主張兩造於105年9月1日簽立系爭租約，約定每月租金1
    2,000元，押租金24,000元，原告於110年12月31日搬遷系爭
    房屋，被告迄今未退還押租金24,000元等情，有系爭租約、
    兩造通話錄音、對話紀錄、存證信函寄送紀錄等件在卷可佐
    （見本院111年度司促字第938號卷【下稱司促卷】第4頁至2
    4頁），復為兩造所不爭執，堪信為真實。
四、本院之判斷:
(一)押租金之主要目的在於擔保承租人履行租賃債務，故租賃關
    係消滅後，承租人如有欠租或其他債務不履行時，其所交付
    之押租金，發生當然抵充之效力。而於抵充後，猶有餘額，
    始生返還押租金之問題（最高法院87年度台上字第1631號民
    事判決意旨參照）。本件兩造訂定系爭租約，原告自105年9
    月1日起，以每月租金12,000元向被告承租系爭房屋，並於
    訂約時交付24,000元之押租金予被告，後原告於110年12月3
    1日搬遷系爭房屋，並經被告點交完成，是系爭租約於斯時
    已經兩造合意終止，應可認定。依上開說明，系爭租約既經
    終止，系爭押租金於原告返還房屋並抵充其因系爭租約所生
    之債務後，如有餘額，被告即有返還之義務。被告辯稱原告
    積欠水、電、瓦斯費2,785元等語，並提出水、電、瓦斯費
    繳費通知單為據（見本院卷第30至33頁），參系爭租約第6
    條第2項約定「房屋之稅捐由甲方（即被告）負擔，水電、
    瓦斯及管理費…則由乙方（即原告）自行負擔」等情，有系
    爭租約1份附卷可佐（見司促卷字第6頁），可知原告於承租
    期間所生之水、電、瓦斯費應由原告負擔，而系爭房屋自11
    0年11月25日起至111年1月24日之電費為1,318元，自110年1
    1月17日起至111年1月16日之天然氣費為647元，自110年10
    月19日起至110年12月15日之水費為821元，此有被告提出之
    水、電、瓦斯費繳費通知單為憑，又系爭租約於110年12月3
    1日終止，原告自應負擔租約終止前所生之水電瓦斯費用。
    依上揭繳費通知單所載金額及計費日期核算，原告應負擔之
    水費為821元、電費為791元（計算式：【5+31】/【5+31+24
    】×1,318元＝791元，元以下四捨五入）、瓦斯費為477元(計
    算式：【14+31】/【14+31+16】×647元＝477元），合計為2,
    089元，並以此金額抵充押租金24,000元後，被告仍應返還
    原告21,911元。
(二)承租人應以善良管理人之注意保管房屋，如違反此項義務，
    致房屋毀損或滅失者，應負損害賠償責任，為系爭租約第11
    條所約定（見本院卷第16頁）。惟於租賃契約中，租賃物於
    租賃期間之使用收益權能既以租金之支付為對價而歸屬於承
    租人，則除非契約有明確之特別約定，否則於此期間因時間
    經過及正常使用所致之自然折舊耗損，本應由出租人負擔之
    。故承租人所應負擔之注意義務，應係指維持系爭房屋於契
    約期間之正常使用後，客觀上所能期待具備之狀態而言，非
    謂出租人得請求承租人將系爭房屋更新至初始未經使用之狀
    態。被告辯稱點交時系爭房屋衛浴設施髒亂、天花板受潮發
    霉，維修費用之35,600元應自押租金抵充等語，固提出裝修
    施工單及天花板受潮照片數張為憑（見本院卷第23至29頁）
    ，然被告辯稱衛浴設備髒亂毀損一節，未提出相關證據以實
    其說。又參被告提出之天花板照片所示，雖可見屋內天花板
    潮濕，有多處黑色霉點，然天花板發霉之原因多樣，可能係
    因房屋本身之防水機能不佳，或周邊建物漏水滲漏影響，或
    房屋所在地段天候時常下雨、潮濕，亦有可能因天花板使用
    之材質不同有所差異，難認與居住者之不當使用有何直接關
    聯，本院審酌原告使用系爭房屋之情況、天花板材質及裝設
    位置，認該天花板發霉之狀況應係使用上自然折舊，非原告
    怠於保管所致，不應責令原告負擔此筆修繕費用，被告此部
    分所辯，並無理由。
(三)綜上，系爭押租金經扣除上開應由原告負擔之水、電、瓦斯
    費用後，餘額應為21,911元（計算式：24,000元－2,089元＝2
    1,911元），原告逾此範圍之返還請求，則無理由，應予駁
    回。
五、遲延之債務，以支付金錢為標的者，債權人得請求依法定利
    率計算之遲延利息；應付利息之債務，其利率未經約定，亦
    無法律可據者，週年利率為百分之5 ；給付無確定期限者，
    債務人於債權人得請求時，經其催告而未為給付，自受催告
    時起，負遲延責任。其經債權人起訴而送達訴狀，或依督促
    程序送達支付命令，或為其他相類之行為者，與催告有同一
    之效力，民法第233 條第1 項、第203 條、第229 條第2 項
    分別定有明文。查，本件原告之請求係屬給付無確定期限者
    ，而本件支付命令於111年2月16日送達被告，有本院送達證
    書1 份在卷可核（見司促卷第36頁），是被告應於支付命令
    送達翌日即111年2月17日起負遲延責任。
六、綜上所陳，原告依租賃之法律關係，請求被告給付21,911元
    ，及支付命令送達翌日即111年2月17日起至清償日止，按年
    息5％計算之利息，為有理由，應予准許，逾此範圍之請求，
    則無理由，應予駁回。
七、本件原告勝訴部分係就民事訴訟法第436 條之8 適用小額訴
    訟程式所為被告部分敗訴之判決，依同法第436 條之20規定
    ，爰依職權宣告假執行。
八、本件判決事證已臻明確，兩造其餘攻擊防禦方法及所提舉證
    ，核與判決結果不生影響，爰不逐一論述。
九、訴訟費用負擔之依據：民事訴訟法第79條。並依職權確定訴
    訟費用額如主文第3 項所示。
中　　華　　民　　國　　111 　年　　9 　　月　　22　　日
                  中壢簡易庭      法  官  張得莉
以上為正本係照原本作成。
如不服本判決，應於送達後20日內，向本院提出上訴狀並表明上
訴理由，如於本判決宣示後送達前提起上訴者，應於判決送達後
20日內補提上訴理由書（須附繕本）。
如委任律師提起上訴者，應一併繳納上訴審裁判費。
中　　華　　民　　國　　111 　年　　9 　　月　　22　　日
                                  書記官  鄭涵勻